臺灣桃園地方法院刑事判決　　　　　　　　　　　　　九十二年度訴字第二七八號
　　公　訴　人　臺灣桃園地方法院檢察署檢察官
　　被　　　告　陳錫鋒
　　選任辯護人　周春櫻律師
右列被告因誣告案件，經檢察官提起公訴（九十年偵字第一九二五七號），本院判決
如左：
    主  文
陳錫鋒無罪。
    理  由
一、公訴意旨略以：被告丁○○明知其於民國八十七年間受僱於甲○○及乙○○（原
    名丙○○）所共同開設之金車貨運行時，曾遺失該貨運行所有車號ＨＭ—五五五
    號大貨車拖車頭一事，而對甲○○及乙○○負有債務，且未與渠二人解決即避不
    見面，嗣於九十年十月二十日凌晨零時許在臺北市萬華區○○○路○段一三０號
    巷口薑母鴨店吃宵夜時偶遇甲○○，因甲○○要求其解決前揭債務，遂自行提議
    將所承租車號Ｍ五—三一二號營業小客車（下稱系爭車輛）交付甲○○以為擔保
    後，竟意圖使甲○○及乙○○受刑事處分，先於同日上午五時許，持三軍總醫院
    附設民眾診療服務處（下稱三軍總醫院）所出具之診斷證明書至臺北市政府警察
    局萬華分局華江派出所備案。後於九十年十一月九日上午凌晨零時十分許，經桃
    園縣警察局中壢分局內壢派出所在桃園縣中壢市○○路與民族路口查獲乙○○駕
    駛系爭車輛，通知丁○○製作筆錄時，丁○○竟以該車係遭甲○○、乙○○共同
    率眾毆打致不能抗拒而取走，並由乙○○使用之虛偽事實向內壢派出所及桃園縣
    警察局中壢分局刑事組申告甲○○及乙○○涉有強盜罪嫌並製作相關筆錄，再經
    本署以九十年度偵字第一九二五七號強盜等案件進行偵查，因認被告涉有刑法第
    一百六十九條第一項之誣告罪嫌云云。
二、按犯罪事實應依證據認定之，無證據不得推定其犯罪事實；又不能證明被告犯罪
    者，應諭知無罪之判決，刑事訴訟法第一百五十四條、第三百零一條第一項分別
    定有明文。又認定不利於被告之事實，須依積極證據，苟積極證據不足為不利於
    被告事實之認定時，即應為有利於被告之認定，更不必有何有利之證據，有最高
    法院三十年上字第八一六號判例可資參照。次按誣告罪之成立，以意圖他人受刑
    事處分虛構事實而向該管公務員申告為其要件，故其所訴事實，雖不能證明係屬
    實在，而在積極方面尚無證據證明其確係故意虛構者，仍不能遽以誣告罪論處，
    此亦有最高法院台上字第九二七號判例揭明其旨。
三、公訴人認被告涉有刑法第一百六十九條第一項之誣告罪嫌云云，無非係以告訴人
    甲○○及乙○○指稱並無任何毆打被告、強盜或竊取被告所租用之系爭車輛之情
    形、證人呂豔莎所證案發當日甲○○並未於其所經營之薑母鴨店與人發生打架情
    事，以及被告於九十年十月二十日由三軍總醫院所開立之診斷證明書僅記載被告
    受有口腔內左側黏膜一乘０‧五公分之撕裂傷，與被告所稱遭多人連續毆打、拳
    打腳踢以致不能抗拒之情節不符，又甲○○與乙○○若確有為自己不法所有意圖
    而要求被告簽發保證書，其保證書中應有移轉被告所租用之系爭車輛所有權予甲○○之意，是應認被告係明知積欠甲○○債務而將系爭車輛交由江某作為抵押後
    ，卻利用其身體上因不明原因所受微小傷害，取得三軍總醫院診斷證明書後，再
    以之作為誣告甲○○及乙○○共同強盜之證據，欲以此虛偽事實使其二人受刑事
    懲罰等情為其論據。惟查：
  (一)被告於九十年十月二十日凌晨本案發生後，在同年十月二十一日至臺北市政府警
    察局萬華分局華江派出所報案時係指述稱：其係於前揭時、地吃宵夜時偶遇甲○○及其友人共八人，因甲○○就其受僱於江某時遺失大貨車拖車頭一事請求賠償
    ，而甲○○身旁友人二人經由甲○○同意後，即連續將其毆打，並要求其簽立切
    結書，將其所租用之系爭車輛鑰匙取走作為抵押，且恐嚇其不得報警，而甲○○
    當時並未參與毆打，但找江某即知其係遭何人毆打，又其當日停放於附近之系爭
    車輛遭人竊走，其懷疑係甲○○及其友人所竊等語，因而對甲○○及其友人提出
    告訴等語，有萬華分局華江派出所受理各類案件紀錄表、刑事案件報告單、偵訊
    （調查）筆錄及警員林若瑟之報告書為證；又告訴人乙○○於九十年十一月九日
    凌晨零時十分許駕駛系爭車輛在桃園縣中壢市○○路及民族路口為桃園縣警察局
    中壢分局內壢派出所查獲後，被告分別於同日上午十一時三十五分許及五時許經
    內壢派出所警員通知到警局製作筆錄時所為陳述，除曾補充其於案發當日遭甲○○友人毆打強迫簽立切結書後，尚遭恐嚇要其籌錢將系爭車輛牽回，否則要將系
    爭車輛分屍賣掉，並於其離開薑母鴨店時追出於人行道上對其拳打腳踢後，恐嚇
    其不得報警，及其已就相同案件向華江派出所報過案，該所警員要其就系爭車輛
    遺失一節申報失竊外，其餘指述則均與被告於華江派出所報案時所陳之案發情節
    並無二致等情，亦有中壢分局內壢派出所調查筆錄二份附卷可稽。是可知被告案
    發後向萬華分局華江派出所報案及向中壢分局內壢派出所陳述案情時，除從未指
    述告訴人乙○○有何強盜、傷害或竊盜犯行外，亦未曾確實指述告訴人甲○○對
    其有強盜或竊盜犯行，而僅陳曾遭甲○○授意其友人將其毆打，並懷疑系爭車輛
    係遭甲○○或其友人所竊取之情形。此又核與證人林若瑟所證：「‧‧‧，當時
    丁○○到華江派出所報案是我受理的，他當時說他在店內喝酒被打，他要告傷害
    ，他還說他的計程車被偷了。」、「（是否曾問過被告計程車是誰偷走的？）我
    有問，被告答稱他沒有看到是誰偷的，可是他懷疑是甲○○他們偷的。」，及證
    人即內壢派出所警員李永龍所證：「（九十年十一月九日凌晨零時十分，查到乙○○在駕駛Ｍ五三一二號計程車時，是如何通報丁○○？）因為丁○○報車輛失
    竊時，警政署的電腦全國都有連線，所以我們查到丁○○的資料，我們通知他來
    製作筆錄，他到我們警局時，他當時要告誰要告何事，因時隔久已，我已經不記
    得了。我們把筆錄送到中壢分局刑事組的時候，刑事組人員說，這個符合強盜要
    件，所以有再補充訊問一次。」、「（為何在中壢分局刑事組訊問時，並沒有問
    丁○○是否要告強盜，而直接以強盜移送？）這是三組移送的，我並不瞭解。」
    等語均相符合。
  (二)且被告於案發當日凌晨遭甲○○之友人多人毆打，而受有右臉、右大腿疼痛，但
    無明顯紅腫或瘀青、口腔內左側黏膜約一乘零點五公分撕裂傷及左耳膜外傷性穿
    孔等傷害，並遭強迫簽立切結書一節，業據被告於歷次警詢及偵、審中指述明確
    ，其雖就細節部分或有遺漏或補充，但均無重大出入，核與證人即案發當日曾與
    被告同至薑母鴨店吃宵夜之友人戊○○所證：「（是否在九十年十月十九日晚上
    至二十日凌晨，是否與被告在一起？）是，我們有五個人相約吃薑母鴨，我們十
    一點多在環河南路的薑母鴨附近的加油站等他，我們就一起去吃薑母鴨，我們吃
    完要走時，有一個人來叫他，我不認識。丁○○說是他以前的老闆，就叫我先回
    去，我就載另外三個朋友先回中和，我怕會有事情發生，我又回到薑母鴨店的對
    面觀看，當時我看到陳錫鋒拿壹支筆在寫東西，在他的面前有三到五個人，後面
    是否有同夥的我不知道，我看他寫好了出來之後，在店外面就被幾個人打，幾個
    人我不確定，我就開到紅綠燈要掉頭去載他，到店門口就看不到他，我就回去了
    ，事後我也沒有打電話給他或報警，當天他穿什麼顏色的衣服我不記得，‧‧‧
    。」、「‧‧‧，是後來我知道他被告誣告之後，我才告訴他我當天有看到他被
    打。」等語相符，並有三軍總醫院診斷證明書三紙及病歷資料、切結書各一份為
    證。公訴人雖以被告所受有左耳膜外傷性穿孔之傷害，依三軍總醫院於九十一年
    十月十五日及九十二年三月八日所出具之診斷證明書各一紙，應係於本件案發後
    所生，與本案並無因果關係，而無證據能力云云。然本件被告所提出三軍總醫院
    於案發當日為其開立之診斷證明書，其上雖僅記載被告係受有「1.右臉、右大腿
    疼痛，但無明顯紅腫或瘀青。2.口腔內左側黏膜約壹乘零點伍公分撕裂傷。」之
    傷害，惟經本院向三軍總醫院函詢被告於九十年十月二十日至該院急診之情形，
    被告於就診當日除有前揭診斷證明書所列之傷害外，並因被告主訴耳朵聽不清楚
    ，故會診耳鼻喉科，口腔內撕裂傷故會診口腔外科；而經會診該二科之斷診為：
    口腔內左側黏膜撕裂傷，急性外耳炎及疑似感覺神經性聽力喪失等情，有該院九
    十二年三月二十六日集逵字第０九二０００五七一九號函在卷可稽，並有被告提
    出該院於九十年十月二十日之口腔外科及耳鼻喉科醫師照會紀錄各一份可按，可
    知被告於案發當日即已遭受耳傷，是縱被告係於本件案發後延至九十一年四月間
    始積極就其耳傷就診，始取得三軍總醫院所開立有關其耳傷之診斷證明書，該診
    斷證明書仍應有證據能力，而得採信，則以被告所受前揭傷害觀之，其辯稱於案
    發當日凌晨係遭多人連續毆打一節，應非杜撰。至被告丁○○至法務部調查局測
    謊之結果，其雖對於案發時甲○○的朋友有毆打渠之問題，係呈現情緒波動反應
    ，研判有說謊，並有該局測謊報告書一紙附卷可稽，然鑑定人之鑑定，雖足為證
    據資料之一種，但鑑定報告顯有疑義時，審理事實之法院，仍應調查其他必要之
    證據，以資認定，不得專憑不實不盡之鑑定報告，作為判決之唯一證據，且測謊
    鑑定並非如指紋或ＤＮＡ鑑定之精確，因其係以測謊器紀錄受測者在回答問題之
    生理狀態諸如血壓、脈搏、呼吸等狀況，來判斷受測者是否說謊，即測謊鑑定可
    能因受測者斯時心神狀況、現場環境及外在氣氛等諸多因素致受測時無法排除各
    項影響因素單純作答，此問題迭經臨床討論在案，易言之，其正確性存有爭議，
    尚不足以單獨作為認定被告犯罪或其他不利之依據，是以，被告前開測謊雖有情
    緒波動反應，惟本案既已有證人戊○○之證詞，被告診斷證明書、急診病例及會
    診紀錄可證明其於案發當日確受有傷害，且該等傷害亦不可能係被告自殘所為，
    則前揭測謊鑑定，自亦不足資為不利於被告之犯罪證據。
  (三)又告訴人甲○○雖否認曾於案發當日在薑母鴨店授意友人毆打被告之事實，惟其
    於偵查中先係指稱：「那天我約廠商在台北談事，幾個司機在小吃店吃東西，碰
    到丁○○，他以前弄丟我一部拖車頭，他答應要把營小客車交我們保管，方便跟
    他聯絡，來談賠償之事。」、「（當天有無人打他？）當天有爭吵，小吃店的人
    有與他拉扯。」，其後卻改稱：「（丁○○傷如何來？）我去時他自己本身與小
    吃店客人有爭執，所以我想，縱使他有傷也應是他們造成的，與我無關，不過我
    並未看到他們有拉扯。」，其中就是否目睹被告遭毆打，如何被毆打之情形，所
    述已前後矛盾。又證人呂豔莎即薑母鴨店老闆娘於偵查中雖證稱：「當天我有看
    到江（即甲○○）及一男一女在我店吃東西，而他們有講話一段蠻長的時間，且
    我確定那時他們沒有打架。」云云，又於本院囑託臺灣板橋地方法院法官訊問時
    證稱：「（九十年十月二十日凌晨，在臺北市○○○路○段薑母鴨店，看見丁○○與他人爭吵或是拉扯？）我是開漢唐薑母鴨店，我是負責人地址在台北市○○○路○段一二六號，營業時間，下午五時到凌晨三時許。詳細時間我忘記了，我
    記得店裡還有客人，當時有二桌客人，其中一桌四、五人先離開，留下一人，該
    人就併桌，我以為他們認識，後來他們說話較大聲，但是在店裡沒有衝突，我以
    為是喝酒喧嘩。我沒有認為他們是在吵架，也沒有看到有人在拉扯。」、「（是
    否認識甲○○？）我不認識，我的廚房在店的前面，如有發生較大的動作，我會
    看到，當天我只覺得音量大聲，但是沒有看到拉扯。我在偵查中提到看到江與一
    男一女吃東西，那的男的我不認識，但開偵查庭時男的有來，站在我旁邊，女的
    沒來。」、「（當天併桌時間？）是七、八時以後的事情，但是詳細時間不記得
    了。我不能確定是否已經接近凌晨。」、「（當天店內有無員工與客人發生爭吵
    或拉扯？）店裡只有我與我先生，沒有與客人有發生任何爭吵或拉扯。」等語，
    然其所證在場之人，除與告訴人甲○○所述當時與被告併桌時有其客人及多位司
    機在場，被告於案發當日曾與店內之人發生拉扯及爭吵等語不符外，就本案係於
    何時發生亦無法明確指出，且其並於法院訊問時證稱：其並不知道，亦未目睹本
    案發生情形，係告訴人甲○○其後至店內要求其到法院作證，證明當天甲○○並
    沒有打人，其才知悉有衝突發生等語，則其於偵查中言之鑿鑿的證稱當日確定江
    及一男一女沒有打架，又於法院訊問時改稱有併桌之事，只是說話大聲，沒有拉
    扯、衝突等語，是否可採，亦屬有疑。況告訴人甲○○於偵查時亦係被告身份，
    就本案犯罪事實與被告丁○○間有利害關係，是其就並無授權當日與其一起聚餐
    之多名司機以暴力方式代其向被告追討債務事所為之供述，自有偏頗之可能。另
    以被告丁○○係以開計程車為業，且所駕駛之系爭車輛係向他人租用一節，有臺
    北市政府警察局萬華分局車輛尋獲通知單一紙附卷可稽，被告租用系爭車輛既係
    用以謀生，並須按期給付租金予車行，若非萬不得已，亦實無將謀生工具交由他
    人作為抵押之可能，且被告於案發當日應確係於薑母鴨店遭受毆打一事已如前述
    ，則被告辯稱其於案發當日曾遭甲○○之友人毆打，並強迫其簽立將系爭車輛抵
    押予甲○○之切結書，隨後該車鑰匙並遭人取走，故懷疑系爭車輛係遭甲○○竊
    取，亦非無據。
  (四)則綜上所述，被告丁○○自始均未曾至警局申告告訴人甲○○及乙○○涉犯強盜
    罪一節，前已明敘，又其向警局申告遭告訴人甲○○遭傷害及竊盜之事，亦非空
    穴來風，縱其後檢察官就甲○○及乙○○所涉犯前揭犯罪，均以不起訴處分確定
    在案，然亦不足以認定被告有刻意誣告告訴人之情形。此外，復查無其他積極證
    據足認被告有何公訴人所指之誣告犯行，應認不能證明被告犯罪，爰依法諭知被
    告無罪之判決。
據上論斷，應依刑事訴訟法第三百零一條第一項，判決如主文。
本案經檢察官鍾和憲到庭執行職務。
中      華      民      國    九十三    年      五      月      五      日
                              臺灣桃園地方法院刑事第八庭
                                  審判長法  官  林  恆  吉
                                        法  官  吳  為  平
                                        法  官  劉  秀  君
右正本證明與原本無異。
如不服本判決，應於判決送達後十日內向本院提出上訴狀( 應附繕本 )，上訴於臺灣
高等法院。
                                        書記官  邱  仲  騏
中      華    民      國    九十三    年      五      月      五      日
